臺灣臺南地方法院刑事判決
110年度交簡上字第126號
上  訴  人  臺灣臺南地方檢察署檢察官
被      告  張光正



上列上訴人因被告犯過失致重傷害案件，不服本院中華民國110
年5月27日110年度交簡字第478號第一審簡易判決（聲請簡易判
決處刑案號：110年度調偵字第280號），提起上訴，本院管轄之
第二審合議庭判決如下：
    主  文
原判決撤銷。
張光正犯過失傷害致人重傷罪，處有期徒刑捌月。緩刑貳年。
    事  實
一、張光正於民國109年9月29日6時55分許，駕駛車號000-0000
    號自用小客車自臺南市○區○○路000號前道路由東往西方向起
    駛時，原應注意前後左右有無車輛往來，並應讓行進中之車
    輛優先通行，且應注意汽車在劃有分向限制線之路段，不得
    迴車，而依當時情形，天候晴，有日間自然光線，柏油路面
    乾燥無缺陷，路上無障礙物，視距良好，客觀上並無不能注
    意之情事，竟疏未注意來往車輛，貿然跨越劃設於上開道路
    中之分向限制線（雙黃實線）向左迴車，適黃○人（為下述
    黃○易之父，故姓名、年籍詳卷）駕駛機車（車號詳卷）附
    載黃○易（91年11月生，姓名、年籍詳卷）沿同向後方駛至
    ，亦疏未注意車前狀況，兩車遂發生碰撞（下稱本件事故）
    ，致黃○人、黃○易均人、車倒地。黃○人因而受有創傷性蜘
    蛛網膜下腔出血、右側股骨幹骨折、第2級肝臟撕裂傷之傷
    害，經送醫救治後，仍因腦傷而導致短期記憶力及理解力、
    判斷力嚴重減退，認知功能顯著缺損，中樞神經系統機能遺
    存高度障害，難以自理生活，已達於身體、健康有重大難治
    之重傷程度；黃○易則受有頭部外傷併顏面骨骨折、右側股
    骨骨折之傷害〔張光正過失致黃○易受傷部分，因法定代理人
    林○珍（為黃○易之母，故姓名、年籍詳卷）提出告訴後業於
    偵查中撤回告訴，故不在檢察官聲請簡易判決處刑及本院審
    理之範圍內〕。
二、員警據報前往上開現場處理本件事故時，張光正即在未被有
    偵查犯罪權限之公務員或機關知悉其犯罪前，對於尚不知何
    人為肇事車輛駕駛之員警表明其係肇事人而自首。
三、案經黃○人之配偶林○珍訴由臺南市政府警察局第一分局報告
    臺灣臺南地方檢察署檢察官偵查後聲請以簡易判決處刑。
    理  由
一、關於證據能力之認定：
  ㈠以下所引用具傳聞證據性質之供述證據，因檢察官及被告張
    光正於本案言詞辯論終結前，均未爭執其證據能力，本院審
    酌前開證據之作成或取得之狀況，並無非法或不當取證之情
    事，且無顯不可信之情況，依刑事訴訟法第159條之5規定，
    均具有證據能力。
  ㈡次按法院或檢察官得囑託醫院、學校或其他相當之機關、團
    體為鑑定，並應命鑑定人以言詞或書面報告鑑定之經過及其
    結果，刑事訴訟法第208條第1項前段、第206條第1項定有明
    文，則鑑定人或鑑定機關（團體）實施鑑定或審查之人所為
    之言詞或書面報告，即為法律所規定之傳聞證據之例外，具
    有證據能力。卷附臺南市車輛行車事故鑑定會110年4月22日
    南市交鑑字第1100519824號函暨南鑑0000000案鑑定意見書
    （參原審卷即本院110年度交簡字第478號卷第41至44頁，下
    稱事故鑑定書），為原審囑託該會進行鑑定，由該會就本件
    事故之肇事經過及原因為鑑定後所出具，依前揭規定，自具
    證據能力。
  ㈢卷附照片等物證，及其餘以下所引用卷內各項非供述證據性
    質之文書資料，均無違反法定程序取得之情形，依刑事訴訟
    法第158條之4規定之反面解釋，亦均有證據能力，合先敘明
    。
二、認定本件犯罪事實之證據及理由： 
  ㈠上開犯罪事實，業據被告於警詢、偵查、本院準備程序及審
    理中均坦承不諱，並經告訴人即被害人黃○人之配偶林○珍於
    警詢及偵查中指述被害人黃○人發生本件事故受傷乙情明確
    （警卷第9至11頁，偵卷㈡即臺灣臺南地方檢察署110年度調
    偵字第280號卷第10頁反面），且有證人即被害人黃○人附載
    之乘客黃○易於偵查中之證述可資佐證（偵卷㈡第10頁反面）
    ；此外，另有國立成功大學醫學院附設醫院（下稱成大醫院
    ）中文診斷證明書、道路交通事故現場圖、道路交通事故調
    查報告表㈠㈡、事故現場及車損情形照片、臺南市立安南醫院
    （下稱安南醫院）診斷證明書、財團法人臺灣省私立臺南仁
    愛之家附設仁馨醫院（下稱仁馨醫院）精神鑑定報告書、安
    南醫院110年9月2日安院醫事字第1100004539號函暨醫師回
    覆資料在卷可稽（警卷第37頁、第47頁、第49至51頁、第53
    至79頁，本院卷即本院110年度交簡上字第126號卷第23頁、
    第107頁、第137至139頁），堪認被告任意性之自白確與事
    實相符，堪以採信。
  ㈡次按汽車起駛前應顯示方向燈，注意前後左右有無障礙或車
    輛行人，並應讓行進中之車輛行人優先通行；汽車在設有禁
    止迴車標誌或劃有分向限制線、禁止超車線、禁止變換車道
    線之路段，不得迴車，道路交通安全規則第89條第1項第7款
    、第106條第2款分別訂有明文；被告考領有小型車普通駕駛
    執照（參警卷第23頁、第31頁），且自承從事駕駛復康巴士
    之工作（參本院卷第95頁、第171頁），對於上開規定自知
    之甚詳，其駕車行駛時，即應確實注意遵守上開規定謹慎駕
    駛。而依當時情形，天候晴、有日間自然光線、柏油路面乾
    燥無缺陷、路上無障礙物且視距良好，有前引道路交通事故
    調查報告表㈠可供參考（警卷第49頁），客觀上並無不能注
    意之情事，被告竟疏未注意來往車輛，貿然違規迴轉，不慎
    與被害人黃○人駕駛之機車發生碰撞，則被告就本件事故之
    發生顯屬有過失。又汽、機車駕駛人依道路交通安全規則第
    94條第3項前段之規定，應注意車前狀況，隨時採取必要之
    安全措施，依當時情形，客觀上亦無不能注意之情事，被害
    人黃○人竟仍疏於注意車前狀況而逕自前行，以致發生本件
    事故，足認被害人黃○人就本件事故之發生亦與有過失。參
    以本件事故之肇事因素經臺南市車輛行車事故鑑定會鑑定結
    果，認被告駕駛自用小客車，雙黃線路段起駛違規迴轉，未
    注意來往車輛，為肇事主因；被害人黃○人駕駛普通重型機
    車，未注意車前狀況，為肇事次因，有事故鑑定書存卷可據
    （原審卷第41至44頁），因上開鑑定結果係鑑定機關本於專
    業知識及交通鑑定經驗所為之判斷，自可憑信，益徵被告及
    被害人黃○人就本件事故之發生確均有過失。惟被告之過失
    行為係本件事故之肇事因素之一，既如前述，被害人黃○人
    雖與有過失，亦僅係對被告量刑之參考因素（詳後述），無
    解於被告應負之罪責。
  ㈢被害人黃○人於本件事故中受有創傷性蜘蛛網膜下腔出血、右
    側股骨幹骨折、第2級肝臟撕裂傷之傷害。且被害人黃○人經
    治療後，中樞神經系統機能仍遺存高度障害，終身無工作能
    力，為維持生命必要之日常生活活動之一部須他人扶助，症
    狀固定；被害人黃○人生活上因短期記憶力差，需配偶陪同
    就診，醫師於就診期間與之對話發現被害人黃○人回應的答
    案常為「不知道」，容易錯誤認知目前之時空，理解和判斷
    外界事物失常，被害人黃○人之簡短式智能評估（MMSE）為1
    7分，臨床失智量表（CDR）為2分，顯示認知功能達顯著缺
    損，難以回復完全正常之狀態等情，有前引成大醫院中文診
    斷證明書、安南醫院診斷證明書、110年9月2日安院醫事字
    第1100004539號函暨醫師回覆資料附卷可查（警卷第37頁，
    本院卷第23頁、第137至139頁）。又被害人黃○人已因而領
    有身心障礙證明，且被害人黃○人經仁馨醫院鑑定結果，注
    意力、判斷力、對人、時、地之方向感、計算能力、記憶力
    及抽象思考能力、對事情之認知與是非判斷均有明顯缺失，
    屬失智患者，恢復可能性低，日常事務大都需旁人督促、協
    助，注意力、記憶力、算術能力、理解能力、表達能力、抽
    象思考能力等方面有明顯障礙等節，復有被害人黃○人之身
    心障礙證明翻拍照片、臺南市政府社會局110年7月21日南市
    社身字第1100887325號函暨身心障礙者鑑定資料、仁馨醫院
    精神鑑定報告書足供查佐（偵卷㈢即臺灣臺南地方檢察署110
    年度請上字第148號卷第5頁，本院卷第41至79頁、第107頁
    ），足認被害人黃○人之受傷情形已達於身體、健康有重大
    難治之重傷程度。參以被害人黃○人於本件事故前尚可正常
    駕駛機車附載兒子黃○易外出，堪信被害人黃○人於本件事故
    前之認知、判斷及自理生活能力與常人無異，確因本件事故
    始導致前述認知功能顯著缺損、難以自理生活等於身體、健
    康重大難治之重傷情形。是依上述證據相互勾稽，益徵被告
    駕車不慎肇事之行為與被害人黃○人之重傷結果間，確有相
    當因果關係甚明。
  ㈣綜上所述，本件事證明確，被告犯行洵堪認定，應予依法論
    科。
三、被告駕駛車輛因疏於注意而發生本件事故，致被害人黃○人
    受有重傷，核被告所為係犯刑法第284條後段之過失傷害致
    人重傷罪；檢察官聲請簡易判決處刑意旨認被告僅係犯刑法
    第284條前段之過失傷害罪，即有未合，然因檢察官聲請簡
    易判決處刑之基本事實同一，自應由本院依法變更法條審究
    之。又被告於肇事後，員警接獲報案前往處理而尚未發覺其
    犯罪前，即在事故現場向員警表示其為肇事者，有臺南市政
    府警察局第一分局交通分隊道路交通事故肇事人自首情形紀
    錄表在卷可考（警卷第83頁），故被告顯係於有偵查犯罪權
    限之機關或公務員知悉其上開犯罪前即自首；參之被告亦坦
    承其確有過失，並配合進行偵、審程序，足見其確出於悔悟
    而自首接受裁判，爰依刑法第62條前段規定減輕其刑。
四、原審以被告過失傷害犯行事證明確而予論罪科刑，固非無見
    ；惟被告駕車因過失發生本件事故，致被害人黃○人受有達
    於重傷害程度之傷勢，已如前述，原審未查，以被害人黃○
    人僅受有普通傷害之事實基礎予以論罪科刑，尚有未洽。檢
    察官以被害人黃○人所受傷勢已達嚴重傷害之程度，原審量
    刑過輕，有違罪刑相當原則為由提起上訴，因原審量刑確未
    審酌被害人黃○人受有重傷害之基礎事實，自屬有理，且原
    判決既有前開不當之處，要屬無可維持，應由本院予以撤銷
    改判。
五、茲審酌被告平日從事駕駛復康巴士之工作，駕駛經驗豐富，
    本應隨時注意，恪遵各項交通安全法規，竟仍疏未注意遵守
    相關之道路交通規範，因其疏失肇致本件事故之發生，致被
    害人黃○人身體健康受有難以回復之重傷，嚴重影響被害人
    黃○人及家屬之生活，殊為不該，惟念被告前無刑事前案紀
    錄，素行尚佳，犯後坦承不諱，表現悔意，被告亦與被害人
    黃○人（由監護人林○珍代理）在本院臺南簡易庭經調解成立
    ，並已賠償全部款項，有調解筆錄及本院公務電話紀錄存卷
    可佐（本院卷第133至134頁、第159頁），且被告之過失情
    節雖為本件事故之肇事主因，但被害人黃○人就本件事故之
    發生亦與有過失，兼衡被害人黃○人所受之傷勢情形，暨被
    告自陳學歷為大學畢業，家有兄姊，現仍從事駕駛工作（參
    本院卷第171頁）之智識程度、家庭生活狀況等一切情狀，
    量處如主文所示之刑，以示懲儆。
六、末查被告未曾因故意犯罪受有期徒刑以上刑之宣告，有臺灣
    高等法院被告前案紀錄表附卷可參，其雖因一時失慮，致罹
    刑章，然被告犯後坦承犯行不諱，且與被害人黃○人業經本
    院臺南簡易庭調解成立，被告並已給付全部賠償金額，有如
    前述，堪信被告確有彌補損害之誠意，其經此偵、審程序及
    刑之宣告之教訓，當知所警惕，本院因認前開刑之宣告，以
    暫不執行為適當，併依刑法第74條第1項第1款之規定，宣告
    緩刑2年，以勵自新，並觀後效。
據上論斷，應依刑事訴訟法第455條之1第1項、第3項、第364條
、第369條第1項前段、第299條第1項前段、第300條，刑法第284
條後段、第62條前段、第74條第1項第1款，刑法施行法第1條之1
第1項，判決如主文。
本案經檢察官周文祥聲請以簡易判決處刑及提起上訴，檢察官董
和平到庭執行職務
中　　華　　民　　國　　110 　年　　10　　月　　27　　日
　　　　　　　刑事第二庭   審判長  法　官   彭喜有
                                   法  官   洪士傑
                                   法  官   蔡盈貞
以上正本證明與原本無異。
不得上訴。
　　　　　　　　　　　　　　　　　 書記官   林耿慧　　　
中　　華　　民　　國　　110 　年　　10　　月　　27　　日
附錄所犯法條：
刑法第284條　　　　　　　　　　
因過失傷害人者，處1年以下有期徒刑、拘役或10萬元以下罰金
；致重傷者，處3年以下有期徒刑、拘役或30萬元以下罰金。